臺灣臺南地方法院民事裁定
110年度消債更字第290號
聲  請  人
即 債 務人  江苡緁即江巧伶


代  理  人  洪銘憲律師
上列聲請人因消費者債務清理事件聲請更生，本院裁定如下：
    主    文
聲請駁回。
聲請費用新臺幣1,000元由債務人負擔。
    理    由
一、聲請意旨略以：債務人積欠無擔保或無優先權債務總額新臺
    幣（下同）929,621元，為清理債務，前向最大債權金融機
    構玉山商業銀行股份有限公司（下稱玉山銀行）聲請消費者
    債務清理前置調解（110年度南司消債調字第400號），玉山
    銀行雖提供分180期、每月每期還款4,487元、年利率4%之還
    款方案，惟債務人因有其他債務，無力清償，致調解不成立
    。債務人目前每月收入約24,130元，扣除每月生活費外，已
    無力清償前揭債務，且名下幾無財產，所欠債務未逾1,200
    萬元，亦未經法院裁定開始清算程序或宣告破產。為此，爰
    依消費者債務清理條例（下稱消債條例）提出本件更生之聲
    請等語。　　
二、按「債務人不能清償債務或有不能清償之虞者，得依本條例
    所定更生或清算程序，清理其債務。」消債條例第3條固有
    明文。衡以消費者與金融機構間債之關係之發生，係依契約
    自由原則及相互間之信賴為基礎，此為社會經濟活動得以維
    繫及發展之重要支柱，債務人經濟窘迫，固不應任其自生自
    滅，債權人一方之利益，仍不能因之摒棄不顧。是法院審酌
    上開條文所謂「不能清償或有不能清償之虞」，自宜綜衡債
    務人全部收支、信用及財產狀況，評估是否因負擔債務，而
    不能維持最基本之生活條件，為其判斷之準據。
三、經查：
  ㈠債務人積欠玉山銀行、合作金庫銀行、台新銀行共619,275元
    乙節，有債務人之財團法人金融聯合徵信中心報告、玉山銀
    行前置調解金融機構無擔保債務還款分配表(見調字卷第25
    至29頁、第83頁)在卷可稽，堪信為真；另債務人積欠合迪
    股份有限公司(下稱合迪公司)、廿一世紀數位科技股份有限
    公司(下稱廿一世紀公司)之債務為有擔保債務乙節，有合迪
    公司、廿一世紀公司陳報狀可稽(見調字卷第55頁、第71頁)
    ，復為債務人所不爭執(見本院卷第163頁)，則依消債條例
    第68條規定，更生不影響有擔保或有優先權之債權人之權利
    ，審酌債務人進入更生程序係清理上開無擔保債務，有擔保
    債務無法納入，故本院依法應以上開無擔保債務總額619,27
    5元考量債務人是否有不能清償或有不能清償之虞。
　㈡債務人主張其任職於法務部行政執行署臺南分署，每月收入
    約24,130元，且名下無資產等節，有其全國總歸戶財產查詢
    清單、108及109年度綜合所得稅各類所得資料清單、存摺內
    頁、在職證明書、保單基本資料、高雄市政府社會局110年1
    0月27日函文、勞動部勞工保險局110年10月29日函文可證(
    見本院卷第63至137頁、第143頁)，堪信為真。是債務人之
    償債能力應以上開收入為據。
  ㈢又消費者債務清理條例立法目的係為使不幸陷入經濟困境之
    人得以清理債務、重建生活，並在清理債務過程中能適度保
    有符合人性尊嚴之最低基本生活所需，而非維持債務人過去
    慣常之寬裕生活型態，否則非僅有悖於消費者債務清理條例
    之意旨，更係將債務人因個人浪費或財務管理失控之風險不
    當轉嫁予金融機構負擔，顯非公允。故為妥適調整債務人與
    債權人及其他利害關係人間之權利義務關係，保障債權人獲
    得公平受償，並謀求消費者經濟生活之重建復甦機會，法院
    對於債務人每月必要生活費用之數額，自不可僅以債務人之
    主張為斷，而應參酌消費者債務清理條例消第64條之2第1項
    關於同條例第64條第2項第4款所稱必要生活費用之認定標準
    定之，方屬允洽。次按，債務人必要生活費用，以最近1年
    衛生福利部或直轄市政府所公告當地區每人每月最低生活費
    1.2倍定之，消費者債務清理條例第64條之2第1項定有明文
    。復按債務人為使其有經濟復甦更生之機會，自應以誠實及
    信用之原則面對自己之債務，積極勉力謀求更生償債方案，
    除應積極開源努力勤奮工作以增加收入償還債務外，尚須節
    流儉樸其生活需求而適當控制其生活費用支出，以達成勉力
    履行債務。而參酌臺南市110年度之每人每月最低生活費為1
    3,304元，該生活費標準係按照政府最近1年平均每人消費支
    出（包括食品費、衣著鞋襪費、房租水電費、家居管理費、
    醫療保健費、交通通訊費、娛樂教育費及雜項支出）百分之
    60訂定，故消費者債務清理條例事件之債務人每月生活費標
    準自堪以最近1年衛生福利部或直轄市政府所公告當地區每
    人每月最低生活費1.2倍即15,965元計之【計算式：13,304×
    1.2】。是債務人主張每月必要生活費用為16,000元，仍應
    以15,965元計算，方屬合理。
  ㈢綜上，債務人每月所得約24,130元，扣除每月生活基本費用1
    5,965元後，剩餘金額8,165元【計算式：24,130元-15,965
    元】，仍可清償上開玉山銀行所提供分180期、每月每期還
    款4,487元之還款方案，殊難認債務人有不能清償債務之情
    事。
四、綜上所述，債務人本件聲請與消債條例第3條規定之要件不
    符，依前揭說明，債務人所為本件更生之聲請，不應准許，
    應予駁回，爰裁定如主文。
中　　華　　民　　國　　110 　年　　12　　月　　10　　日
                  民事第三庭    法  官　王淑惠
以上正本證明與原本無異。
如對本裁定抗告須於裁定送達後10日內向本院提出抗告狀，並繳
納抗告裁判費新臺幣1,000元。
中　　華　　民　　國　　110 　年　　12　　月　　10　　日
                                書記官　洪凌婷